【裁判字號】    90,台上,854
【裁判日期】    900222
【裁判案由】    貪污
【裁判全文】
最高法院刑事判決                                  九十年度台上字第八五四號
    上訴人  甲○○
            丙○○
            乙○○
右上訴人等因貪污案件，不服台灣高等法院中華民國八十九年十一月九日第二審更審
判決（八十八年度重上更(五)字第二四二號，起訴案號：台灣台北地方法院檢察署八十
二年度偵字第八九三二、九七一五、一五三四六號），提起上訴，本院判決如左：
    主  文
原判決撤銷，發回台灣高等法院。
    理  由
本件原判決認定上訴人甲○○、丙○○、及謝永福（另案通緝中），均係國營之中國
石油股份有限公司（以下簡稱中油公司）加油站之加油工，為依據法令從事公務之人
，上訴人乙○○則係承攬中油公司勞務之行政院退輔會所僱用，派在中油公司之加油
員。丙○○在中油公司台北市○○○路加油站服務，明知其竊取之中油公司空白發票
，交予甲○○之後，甲○○將會同他人予以繕打不實之交易金額販售牟利，竟與同在
台北市○○○路加油站服務之甲○○，以互相掩護竊取方式，自民國八十一年九月間
起至同年十二月間止，基於竊取及偽登交易金額、買受人並販售牟利之概括犯意聯絡
，連續共同竊取該站之空白發票，均由甲○○轉交予乙○○、謝永福等人，再由甲○
○、乙○○、謝永福等人以向萬大有限公司購買中油公司專用之發票收銀機，繕打不
實之交易金額，再透過管道尋找不法之公司行號，打上該公司之統一編號為買受人，
偽造成中油公司所開立之統一發票後，以該發票虛載金額之二成半（％）價格，售
與新億企業行等公司行號申報扣抵稅額（詳如原判決附表一記載），幫助各該公司逃
漏稅捐，藉以謀取不法利益。事後由中油公司清查該站八十一年九月至十二月間，共
失竊五萬四千八百八十三張之空白統一發票，其中五百七十張已由乙○○等人共同偽
造後交付予不詳之人而獲取不法利益，計新台幣（下同）一百三十一萬九千零六十七
元。並幫助新億企業行等公司行號逃漏稅捐（公司行號、逃漏稅捐之數額等詳如原判
決附表二記載）。嗣經法務部調查局台北市調查處查獲，並在乙○○之親戚田薇薇住
處，扣得乙○○等人所有且供偽造統一發票之收銀機三台（另扣案之一台非供犯罪所
用）、色帶十二捲、試帶紙二盒及中油公司所有之空白發票三十二張等情。因而撤銷
第一審關於此部分判決，改判仍論處上訴人等共同連續依據法令從事公務之人員，竊
取公有財物罪刑，固非無見。然查：(一)、科刑之判決書，其主文之宣示、事實之認定
及理由之說明，三者之間必須相互一致，否則即屬刑事訴訟法第三百七十九條第十四
款所謂理由矛盾之當然違背法令。原判決主文第三項宣示：「……犯罪所得財物『新
台幣一百三十八萬六千九百九十三元，』應予追繳沒收，如全部或一部無法追繳時，
以其財產抵償之……。」原判決理由亦說明：「再查被告丙○○、證人蕭重生供稱：
偽造中油公司所開立之統一發票，係以該發票虛載金額之二成半價格，售與不法公司
行號申報扣抵稅額等語。茲據附表一（指原判決附表一）記載售與新億企業行等公司
行號之偽造中油統一發票五百七十張（共虛載金額五百五十四萬七千九百七十二元，
見附表一記載）每張面額二成半計算，被告等（指上訴人等）犯竊取公有財物罪所獲
得之財物為『一百三十八萬六千九百九十三元』……」（原判決正本第九頁第十至十
四行）。但原判決事實僅認定「其中五百七十張已由乙○○等人共同偽造後交付予不
詳之人，而獲取不法利益，計『新台幣一百三十一萬九千零六十七元』……」（原判
決正本第三頁第十四至十五行）。關於上訴人等因犯罪所得財物之數額，原判決主文
之宣告及理由之說明，與事實之認定顯不相符。苟前開理由說明計算之方法無訛，則
原判決事實認定之數額即有疑問。且原審前次判決（八十七年度重上更(四)字第一八三
號）已有相同之違誤，本院第五次發回更審意旨業予指明，原審仍未查明更正，自有
可議。(二)、有罪判決所認定之事實，與其所採用之證據不相適合者，則為證據上之理
由矛盾。原判決事實認定：上訴人等「偽造成中油公司所開立之統一發票後，以該發
票虛載金額之二成半價格，售與新億企業行等公司行號申報扣抵稅額……」（原判決
正本第三頁第八至十行）。其所憑之證據，係丙○○及證人蕭重生之供述（原判決正
本第九頁第十一至十二行）。證人蕭重生在法務部調查局台北市調查處調查時，雖曾
作上開供述，但丙○○於偵審中不獨始終未供及偽造之統一發票，係以虛載金額之二
成半出售，並具狀陳稱：伊所竊取之空白統一發票，均交同事甲○○處理，甲○○如
何銷售﹖售與何人﹖價錢若干﹖伊均不知情等語（偵字第八九三二號卷第九十一頁反
面）。則原判決此部分採用之證據，關於丙○○供述一節，顯與卷內資料不符。(三)、
判決不載理由者，其判決當然為違背法令，刑事訴訟法第三百七十九條第十四款前段
定有明文。且此所謂之不載理由，係指完全不載理由或所載理由不完備而言。本件法
務部調查局台北市調查處共扣押上訴人等所有之收銀機（即收銀打字機）五台，有贓
證物品清單可稽（偵字第一五三四六號卷第八頁）。原判決主文僅諭知收銀機三台沒
收，另一台收銀機，原判決說明依證人左蘭玉等證言，係一般公司行號使用之打字收
銀機，非中油公司專用者，並不能登打中油公司之統一發票，認非供犯罪所用之物云
云（原判決正本第十頁第四至八行），故不宣告沒收，但尚有另扣案之收銀機一台，
何以未予一併宣告沒收，原判決未予說明，其判決理由尚欠完備。上訴人等上訴意旨
，各自指摘原判決不當，尚非全無理由，應認仍有撤銷發回更審之原因。又原判決不
另諭知無罪部分，基於審判不可分原則，應予一併發回。
據上論結，應依刑事訴訟法第三百九十七條、第四百零一條，判決如主文。
中      華      民      國     九十     年      二      月    二十二    日
                              最高法院刑事第四庭
                                  審判長法官  董  明  霈
                                        法官  丁  錦  清
                                        法官  林  茂  雄
                                        法官  王  居  財
                                        法官  張  祺  祥
      右正本證明與原本無異
                                              書  記  官
中      華      民      國     九十     年      三      月      一      日


司法院資訊處製作；財團法人民間司法改革基金會備份。
